【裁判字號】    99,易,1571
【裁判日期】    990531
【裁判案由】    詐欺
【裁判全文】
臺灣板橋地方法院刑事判決              99年度易字第1571號
公  訴  人  臺灣板橋地方法院檢察署檢察官
被      告  乙○○
上列被告因詐欺案件，經檢察官提起公訴（99年度偵字第10745
號），於本院準備程序進行中，被告就被訴之事實為有罪陳述，
經告知被告簡式審判程序之旨，並聽取當事人之意見後，裁定進
行簡式審判程序判決如下：
    主  文
乙○○共同意圖為自己不法之所有，以恐嚇使人將本人之物交付
，未遂，處有期徒刑肆月，如易科罰金，以新臺幣壹仟元折算壹
日。扣案之行動電話壹支（含行動電話門號000000000
0號SIM 卡壹張）沒收之。
    事  實
一、乙○○與真實姓名年籍不詳自稱「小林」之詐欺集團成員，
    共同基於意圖為自己不法所有之犯意，先由「小林」於民國
    99年3 月間某日在臺北縣中和市○○路之網咖，將號碼0000
    000000之手機1 支交由乙○○，約定由乙○○按其指示負責
    出面向被害人收取款項，並以該行動電話做為聯絡工具，每
    收取一次，乙○○可獲得新臺幣（下同）1,000 元至3,000
    元不等之代價。該詐欺集團成員遂於99年4 月2 日13 時40
    分許以電話與甲○○聯絡，向甲○○恫嚇稱其子洪慶德在渠
    等手上，其因債務糾紛需錢和解，否則將有受身體、生命惡
    害之虞，要求甲○○交付30萬元，並在旁假冒其子之哭救聲
    ，致甲○○心生畏懼，遂前往郵局提領現金30萬元，惟因察
    覺有異，遂向適來巡邏之臺北縣政府警察局板橋分局沙崙派
    出所員警詢問始知遭騙，甲○○乃與員警配合仍佯裝受騙，
    假意同意交付款項30萬元，並以紙袋內裝報紙、雜誌等物，
    佯裝紙袋內已放置現金30萬元，依該詐騙集團成員指示，將
    該紙袋放置在臺北縣板橋市○○路○ 段141 巷10號之公寓樓
    梯間，嗣乙○○依「小林」之指示前往該地點欲為取款，即
    遭在旁埋伏之員警逮捕，並扣得上開行動電話1 支（含SIM
    卡），始知上情。
二、案經臺北縣政府警察局板橋分局移送臺灣板橋地方法院檢
    察署檢察官偵查起訴。
    理  由
一、按除被告所犯為死刑、無期徒刑、最輕本刑為3 年以上有期
    徒刑之罪或高等法院管轄第一審案件者外，於第一次審判期
    日前之準備程序進行中，被告先就被訴事實為有罪之陳述時
    ，審判長得告知被告簡式審判程序之旨，並聽取當事人、代
    理人、辯護人及輔佐人之意見後，裁定進行簡式審判程序，
    刑事訴訟法第273 條之1 第1 項定有明文。經核本件被告所
    犯係死刑、無期徒刑、最輕本刑為3 年以上有期徒刑以外之
    罪，其於準備程序中就被訴事實為有罪之陳述，經法官告知
    簡式審判程序之旨，並聽取公訴人、被告之意見後，本院爰
    依首揭規定，合議裁定由受命法官獨任進行簡式審判程序，
    合先敘明。
二、上揭事實，業據被告乙○○於偵查及本院均坦承不諱，並有
    告訴人甲○○於警詢中之指訴，及扣案之行動電話1 支可稽
    ，堪認其之自白與事實相符，而堪採信。從而本件事證明確
    ，被告犯行堪予認定，應依法論科。
三、按刑法第346 條第1 項之恐嚇取財罪，與同法第339 條第1
    項之詐欺取財罪，二者之區別，在於前者係施用使人心生畏
    怖之恐嚇手段，致被害人心生畏懼，明知不應交付財物而交
    付，後者則係施用詐術手段，使人陷於錯誤，誤信為應交付
    財物而交付。惟上開之恐嚇手段，常以虛假之事實為內容，
    故有時亦不免含有詐欺之性質，倘含有詐欺性之恐嚇取財行
    為，足使人心生畏懼時，自應僅論以高度之恐嚇取財罪，殊
    無再適用詐欺取財罪之餘地。有最高法院84年度台上字第
    1993號判決意旨可資參照。是被告乙○○與「小林」等犯罪
    集團成員，係以虛假事實誘騙被害人甲○○上當，再繼而以
    恐嚇手段，迫使被害人心生畏懼而同意支付款項，故縱使該
    犯罪集團成員所佯稱之事並非實在，而有詐欺之性質，然依
    前述最高法院判決之旨，亦為高度之恐嚇取財罪所吸收，論
    以恐嚇取財罪已足。是核被告所為，係犯刑法第346條第1項
    之恐嚇取財未遂罪。公訴人認被告所為係犯刑法第339第3項
    、第1項之詐欺取財未遂罪，顯有未合，而本院於審理期日
    時，已當庭告知被告所為可能涉犯前開恐嚇取財未遂罪嫌，
    且仍屬起訴書所載同一基本社會事實範圍內，本院自得變更
    起訴法條加以審究。又被告明知真實姓名年籍不詳綽號「小
    林」之成年人應係以恐嚇取財或詐騙他人款項為目的，仍決
    意為其擔任俗稱「車手」之工作，負責收取款項，是其業已
    參與恐嚇取財罪之犯罪構成要件行為，而與該詐欺集團其他
    成員間存有合作、分工之功能性支配關係，應論以共同正犯
    。再前述詐欺集團成員雖已著手於恐嚇取財行為之實施，惟
    未生取得財物之既遂結果，其犯罪仍屬未遂階段，依刑法第
    25條第2項規定按既遂犯之刑減輕之。爰審酌被告年紀尚輕
    ，竟不思循正當合法之方式謀財營生，反貪圖不法利益，為
    詐騙集團從事收取款項之車手工作，影響社會秩序甚鉅，亦
    增加治安機關查緝犯罪之困難，惟其尚知坦承全部犯行，犯
    後態度良好，及衡以其之素行、犯罪動機、目的、手段、在
    本院自承之生活狀況等一切情狀，量處如主文所示之刑，並
    諭知易科罰金之折算標準，以示懲儆。扣案之行動電話1支
    （含門號0000000000之手SIM卡1張）係共犯「小林」提供予
    被告使用，並為本次犯罪所用之物，應依刑法第38條第1項
    第2款之規定予以宣告沒收。
據上論斷，應依刑事訴訟法第273 條之1 第1 項、第299 條第1
項前段、第300 條，刑法第28條、第346 條第1 項、第3 項、第
25 條 第2 項、第41條第1 項前段、第38條第1 項第2 款，刑法
施行法第1 條之1 第1 項、第2 項前段，判決如主文。
本案經檢察官鄭淑壬到庭執行職務。
中    華    民    國    99    年    5     月    31    日
                  刑事第二十庭  法  官  邱景芬
以上正本證明與原本無異。
如不服本判決應於收受判決後10日內向本院提出上訴書狀，並
應敘述具體理由。其未敘述上訴理由者，應於上訴期間屆滿後
20日內向本院補提理由書（均須按他造當事人之人數附繕本）
「切勿逕送上級法院」。
                                書記官  周百川
中    華    民    國    99    年    6     月    2     日
附錄本案論罪科刑法條全文：
中華民國刑法第346條
（單純恐嚇罪）
意圖為自己或第三人不法之所有，以恐嚇使人將本人或第三人之
物交付者，處6月以上5年以下有期徒刑，得併科1千元以下罰金
。
以前項方法得財產上不法之利益，或使第三人得之者，亦同。
前二項之未遂犯罰之。

司法院資訊處製作；財團法人民間司法改革基金會備份。
